臺灣臺南地方法院刑事判決　　　　　　　95年度訴字第1163號
公　訴　人　臺灣臺南地方法院檢察署檢察官
被　　　告　丙○○
　　　　　　　　　　　號
選任辯護人　乙○○律師
上列被告因違反電信法案件，經檢察官提起公訴（95年度偵緝字
第1087號），被告就犯罪事實為有罪之陳述，本院合議庭裁定進
行簡式審判程序，判決如下：
    主  文
丙○○共同連續意圖為自己不法之利益，以無線方式，盜用他人
電信設備通話，處有期徒刑貳月，如易科罰金，以銀元佰元即
新臺幣玖佰元折算壹日。扣案之行動電話壹支沒收。
    事  實
一、丙○○與朱蔚芳原係同居男女朋友關係，朱蔚芳於民國（下
    同）92年年底至93年4月期間，將臺南市○○區○○路599號
    12 樓之9房屋租與丁○○使用，嗣丁○○搬離後，將
    0000000000號行動電話SIM卡遺失在上開處所，為朱蔚芳於
    93年9月間拾獲，詎朱蔚芳竟意圖為自己不法之所有，將上
    開丁○○所遺失之行動電話SIM卡侵占入己（朱蔚芳所涉侵
    占遺失物部分已罹於追訴權時效），並與丙○○共同基於意
    圖為自己不法利益之概括犯意聯絡，由朱蔚芳於93年9月14
    日或15日，在上開處所，將上開行動電話SIM卡交與丙○○
    使用，再由丙○○自93年9月17日起至同年11月16日止，將
    上開行動電話SIM卡裝置在其行動電話手機中，連續盜用上
    開行動電話SIM卡與他人通信389通次，通信費用達新臺幣
    12,140元。嗣丁○○於93年12月間發現其行動電話SIM卡遭
    盜用，乃報警循線查獲上情，並扣得丙○○所提出，裝置上
    開行動電話SIM卡使用之行動電話1支（廠牌Nokia、型式
    6310i、銀色、序號00000-00000-0000-0）（朱蔚芳違反電
    信法部分，業經本院95年度訴字第990號判決確定）。
二、案經丁○○訴由交通部電信總局電信警察隊第三中隊報告台
    灣台南地方法院檢察署檢察官偵查起訴。
    理  由
一、本件被告丙○○所犯上開違反電信法第56條之罪為死刑、無
    期徒刑、最輕本刑為三年以上有期徒刑以外之罪，亦非屬高
    等法院管轄之第一審案件，其於準備程序進行中，先就全部
    被訴事實為有罪之陳述，經法官告知簡式審判程序之旨，並
    聽取檢察官之意見後，由本院合議庭裁定進行簡式審判程序
    ，是本案之證據調查，依刑事訴訟法第273條之2規定，不受
    同法第159條第1項、第161條之2、第161條之3、第163條之1
    及第164條至第170條規定之限制，合先敘明。
二、前揭犯罪事實，有以下證資足資證明：
    (一)被告丙○○於警詢、偵查及審理中之自白。
    (二)證人丁○○於警詢、偵查及審理中之證述。
    (三)被告以丁○○遺失之SIM卡插入被告所使用之廠牌Nokia、
      型式6310i、銀色、序號00000-00000-0000-0之行動電話
      手機一具扣案（電信警察隊第三中隊扣押筆錄，附於警卷
      第15-20頁）。
    (四)和信電訊股份有限公司93年9月17日起至93年11月16日止
      之通話明細與雙向通聯紀錄各一份（附於警卷第23-60頁
      ）。
    (五)遠傳電信股份有限公司行動電話持機人（即被告）基本資
      料。
    綜上，被告自白核與上開事證相符，犯行堪予認定。
三、查被告行為後，刑法部分條文業於94年1月7日修正，94年2
    月2日公布，95年7月1日施行，現行刑法第2條第1項規定：
    「行為後法律有變更者，適用行為時之法律，但行為後之法
    律有利於行為人者，適用最有利於行為人之法律。」，上開
    規定乃與刑法第1條罪刑法定主義契合，而貫徹法律禁止溯
    及既往原則，係規範行為後法律變更所生新舊法律比較適用
    之準據法，是刑法第2條本身雖經修正，但刑法第2 條既屬
    適用法律之準據法，本身尚無比較新舊法之問題，應一律適
    用裁判時之現行刑法第2條規定以決定適用之刑罰法律，合
    先說明。又本次刑法修正之比較新舊法，應就罪刑有關之一
    切情形，綜其全部罪刑之結果而為比較，最高法院95年度第
    8次刑庭會議決議可資參照。茲將本案所涉新舊法條之比較
    臚列如下：
    (一)刑法第56條連續犯之規定業經刪除，此項刪除雖非犯罪構
      成要件之變更，然顯已影響行為人刑罰之法律效果，自屬
      法律有變更，應為新、舊法之比較。查新法施行後，原規
      定之連續數行為而犯同一罪名者，除有接續犯之情形外，
      應按數罪併罰之原則論處，比較刪除前後之規定，刪除後
      之法律適用，並未較有利於被告，故本件被告各項連續犯
      行，仍應依修正前刑法第56條連續犯之規定論以一罪，並
      加重其刑。
    (二)被告行為時之易科罰金標準，係以修正前刑法第41條第1
      項前段「得以一元以上三元以下折算一日」及廢止前罰金
      罰鍰提高標準條例第2條前段「就其原定數額提高為一百
      倍折算一日」為依據，則本件被告行為時之易科罰金折算
      標準，如以銀元三百元折算一日，經折算為新台幣後，應
      以新台幣九百元折算一日。惟修正施行後之刑法第41條第
      1項前段關於易科罰金之折算標準則為「以新台幣一千元
      、二千元或三千元折算一日」，比較修正前後之易科罰金
      折算標準，修正前之規定顯較有利被告，自應適用修正前
      刑法第41條第1項前段、廢止前罰金罰鍰提高標準條例第
      2條前段之規定，諭知易科罰金之折算標準。
四、按電信法第56條第1項之罪，以意圖為自己或第三人不法之
    利益，使用有線、無線或其他電磁方式，盜接或盜用他人電
    信設備通信者為要件。本罪之處罰詐得免繳電信通信費用之
    不法利益規定，乃刑法詐欺得利罪之特別法，依特別法優於
    普通法之原則，自毋庸再論以刑法詐欺得利罪。之按本罪構
    成要件所稱以有線、無線或其他電磁方式，盜接或盜用他人
    電信設備通信者，並不限於以盜拷他人行動電話之序號、內
    碼等資料於自己之手機內，為盜用之唯一方式，其他諸如：
    利用他人住宅內之有線電話，盜打他人電話為通信行為；或
    在住宅外之電話接線箱內，盜接他人之有線電話線路，以自
    己之電話機盜打他人電話為通信行為；或意圖為自己不法之
    所有，竊取他人之行動電話手機，進而為盜打通信之行為；
    或僅以使用竊盜之意思，擅取他人之行動電話手機為盜打通
    信之行為等，不一而足，皆成立本罪（最高法院88年度台非
    字第43號判決、最高法院88年1月19日88年度第一次刑事庭
    會議決議參照）。是核被告丙○○上開所為，係犯電信法第
    56條第1項之盜用他人電信設備通信罪。被告多次利用其所
    有之行動電話手機，以無線電磁之方式，盜用他人電信設備
    通信，前後時間緊接，方法相同，且所犯係構成要件相同之
    罪，顯係基於概括犯意所為，為連續犯，應依修正前刑法第
    56 條之規定，論以一罪，並加重其刑。被告與朱蔚芳就部
    分犯罪有犯意聯絡、行為分擔，應論以共同正犯。查被告為
    本件犯行前未曾受有期徒刑之宣告，有台灣高等法院被告前
    案紀錄表在卷足憑。審酌被告因一時貪念，將他人SIM卡插
    入自己行動電話使用，藉以獲取免費通話利益，增加被害人
    應向電信公司支付通話費之負擔，惟被告犯後坦承犯行，且
    已賠償被害人全部通話費之損失，獲得被害人之諒解，業據
    證人即被害人丁○○證述無訛，並有被告提出匯款交易明細
    表一紙附卷為證。復參以被告高中畢業之智識程度、犯後態
    度良好等情狀，量處如主文所示之刑，併依修正前刑法第41
    條第1項前段及廢止前罰金罰鍰提高標準條例第2條前段之規
    定，諭知易科罰金之折算標準。又被告犯罪時間固在96年4
    月24日以前，所犯合於中華民國96年度犯罪減刑條例第2條
    第1項第3款所定之減刑條件，惟因其於減刑條例施行前之96
    年6月21日經本院通緝而於同年7月26日始經緝獲到案，依該
    條例第5條之規定，爰不予減刑，併此敘明。扣案被告所有
    行動電話1支（廠牌Nokia、型式6310i、銀色、序號
    00000-00000-0000-0），為被告盜用他人電信設備所使用之
    電信器材，併依電信法第60條之規定諭知沒收。
五、據上論斷，應依刑事訴訟法第273條之1第1項、第299條第1
    項前段，電信法第56條第1項、第60條，刑法第2條第1項前
    段、第11條前段、第28條、修正前刑法第56條、第41條第1
    項前段，廢止前罰金罰鍰提高標準條例第2條，判決如主文
    。
本案經檢察官甲○○到庭執行職務。
中　　華　　民　　國　　96　　年　　12　　月　  10　　日
　　　　　　　　　刑事第五庭    法　官　林逸梅
以上正本證明與原本無異。
如不服本判決應於收受本判後10日內向本院提出上訴書狀，並應
敘述具體理由。如未敘述上訴理由者，應於上訴期間屆滿後20日
內向本院補提理由書狀（均須按他造當事人之人數附繕本）「切
勿逕送上級法院」。
  　　　　　　　　　　　　　　　書記官　葉仲文
中　　華　　民　　國　　96　　年　　12　　月　　10　　日
電信法第56條第1項
意圖為自己或第三人不法之利益，以有線、無線或其他電磁方式
，盜接或盜用他人電信設備通信者，處5年以下有期徒刑，得併
科新台幣150萬元以下罰金。
電信法第60條
犯第 56 條至第 58 條之罪者，其電信器材，不問屬於犯人與否
，沒收之。
